---
title: "Proyecto_Modelos"
author: "cecilio sanchez"
date: "2023-11-15"
output: html_document
---

```{r setup, include=FALSE}
knitr::opts_chunk$set(echo = TRUE)
```


```{r}
library(markovchain)
```


```{r}
# Se definen los nombres de los estados

statesNames= c("E","A","S")
# Se crea el objeto markovchain
PM1 <- new("markovchain",states = statesNames, transitionMatrix = matrix(c(0,.2,.8,.4,0,.6,1,0,0), nrow = 3, byrow = TRUE, dimnames = list(statesNames,statesNames)))
```

-- Matriz de transición de estados:

```{r}
# Se imprime la cadena de Markovw

print(PM1)
```

-- Diagrama de transición de estados:
```{r}
# Se genera el diagrama de transición de estados
plot(PM1)
```

-- Resumen de clases de la cadena de Markov:

```{r}
# Se muestra el resumen de la cadena de Markov
summary(PM1)
```


**¿Cómo puedo calcular la probabilidad de transición de pasar del estado "Espera" al estado "Atendido" utilizando la matriz de transición?**

```{r}
# Pregunta 1: Cálculo de la probabilidad de transición de "Espera" a "Atendido"
prob_espera_a_atendido <- transitionProbability(PM1, "E", "A")

# Imprimir la probabilidad
cat("La probabilidad de transición de 'Espera' a 'Atendido' es:", prob_espera_a_atendido, "\n")

# Pregunta 2: Interpretación práctica de la probabilidad de transición
cat("La interpretación práctica de esta probabilidad es que, dado que un cliente se encuentra en 'Espera',\n",
    "existe una probabilidad del", prob_espera_a_atendido, "de ser atendido durante el próximo ciclo del proceso.\n",
    "Esta probabilidad influye en la eficiencia del servicio y en el tiempo de espera percibido por los clientes.\n")

```

**¿Podrías proporcionar la probabilidad de transición de "Espera" a "Servido" y de "Atendido" a "Espera" utilizando la matriz de transición?**

```{r}
# Cálculo de la probabilidad de transición de "Espera" a "Servido"
prob_espera_a_servido <- transitionProbability(PM1, "E", "S")

# Cálculo de la probabilidad de transición de "Atendido" a "Espera"
prob_atendido_a_espera <- transitionProbability(PM1, "A", "E")

# Imprimir las probabilidades
cat("La probabilidad de transición de 'Espera' a 'Servido' es:", prob_espera_a_servido, "\n")
cat("La probabilidad de transición de 'Atendido' a 'Espera' es:", prob_atendido_a_espera, "\n")

```

**Si la probabilidad de transición de "Espera" a "Atendido" fuera más alta, ¿cómo afectaría el flujo del proceso?**

```{r}
# Supongamos que incrementamos la probabilidad de transición de "Espera" a "Atendido" al 0.4
PM1@transitionMatrix["E", "A"] <- 0.4

# Cálculo de la probabilidad de transición de "Espera" a "Atendido" después del ajuste
prob_espera_a_atendido_ajustada <- transitionProbability(PM1, "E", "A")

# Imprimir la probabilidad ajustada
cat("La probabilidad de transición de 'Espera' a 'Atendido' ajustada es:", prob_espera_a_atendido_ajustada, "\n")

# Observar cómo afectaría el flujo del proceso con la probabilidad ajustada
# Puedes realizar simulaciones o análisis adicionales según tus necesidades específicas.

```
**Con una probabilidad más alta de pasar de "Espera" a "Atendido", los clientes experimentarían tiempos de espera más cortos antes de recibir atención. Esto podría mejorar la satisfacción del cliente al reducir la percepción de tiempos de espera prolongados.**




**¿Cuál es la probabilidad de que un cliente permanezca en el estado "Atendido" durante más de un ciclo?**

```{r}
# Definir la cantidad de ciclos adicionales
num_ciclos_adicionales <- 0  # Puedes ajustar según sea necesario

# Calcular la probabilidad acumulativa de permanecer en "Atendido" durante más de un ciclo
prob_atendido_mas_de_un_ciclo <- sum(PM1@transitionMatrix["A", "A"]^num_ciclos_adicionales)

# Imprimir la probabilidad
cat("La probabilidad de que un cliente permanezca en 'Atendido' durante más de un ciclo es:", prob_atendido_mas_de_un_ciclo, "\n")

```


**calcular la probabilidad de que un cliente permanezca en el estado "Espera" y luego pase al estado "Atendido" durante más de un ciclo**

```{r}
# Definir la cantidad de ciclos adicionales
num_ciclos_adicionales <- 3  # Puedes ajustar según sea necesario

# Calcular la probabilidad acumulativa de permanecer en "Espera" durante más de un ciclo
prob_espera_mas_de_un_ciclo <- sum(PM1@transitionMatrix["A", "E"]^num_ciclos_adicionales)

# Imprimir la probabilidad
cat("La probabilidad de que un cliente permanezca en 'Espera' durante más de un ciclo es:", prob_espera_mas_de_un_ciclo, "\n")


```




```{r}
PM2 <- matrix(c(0,.2,.8,.4,0,.6,1,0,0), nrow = 3, byrow = TRUE,
            dimnames = list(c("E", "A", "S"), c("E", "A", "S")))
```


**probabilidad acumulativa de pasar de "E" a "A" en tres ciclos**
```{r}
prob_ii <- PM2 %*% PM2 %*% PM2
prob_ii <- prob_ii[1,2]
prob_ii
```


